【裁判字號】    93,易,606
【裁判日期】    950116
【裁判案由】    傷害
【裁判全文】
臺灣新竹地方法院刑事判決               93年度易字第606號
公  訴  人  臺灣新竹地方法院檢察署檢察官
被      告  丙○○
            丁○○
上列被告等因傷害案件，經檢察官提起公訴（91年度偵字第6868
號），本院判決如下︰
    主  文
丙○○傷害人之身體，處有期徒刑月，如易科罰金，以佰元
折算壹日。
丁○○傷害人之身體，處有期徒刑貳月，如易科罰金，以佰元
折算壹日。
    事  實
一、丙○○與丁○○2人為兄弟關係，於民國90年12月底前均共
    同居住在其等父親所有之新竹縣新埔鎮○○路○段149巷103
    弄23號住處，丁○○於91年1月起自上址搬離至現居住之新
    竹縣新埔鎮○○路198號，丁○○在搬遷過程中，陸續發現
    其原使用之2樓房間內物品被破壞，門鎖並遭更換，懷疑係
    丙○○所為，丙○○亦懷疑丁○○蓄意破壞其在上址所使用
    之電源線、電源插座、水管、馬桶、戶外馬達等物（丙○○
    、丁○○所涉毀損罪嫌，由臺灣新竹地方法院檢察署檢察官
    以94年度偵續一字第14號案件另行偵查），丙○○於91年10
    月20日上午8時許，請水電師傅乙○○、甲○○等2人至其位
    於新竹縣新埔鎮○○路○段149巷103弄23號住處裝修水塔、
    馬達等物，丁○○則於同日上午9時30分許，身背NIKON單眼
    相機1臺欲進入該處屋內拍照蒐證其私人物品遭破壞之情形
    ，斯時，丙○○在客廳即欲阻止丁○○進入屋內拍照，2人
    遂起口角爭執，丙○○竟基於傷害人身體之犯意，先拿客廳
    桌上之玻璃杯1只朝外丟向立於門口之丁○○，擲中丁○○
    之後腦，復追出門外，此際，丁○○亦基於傷害人身體之犯
    意，以腳踢丙○○（未成傷），丙○○再以拳頭毆打丁○○
    ，丁○○予以還擊，雙方扭打在地，丙○○因而受有兩手背
    、兩肘擦挫傷、右肘扭傷之傷害，丁○○則受有頭部外傷併
    頭皮撕裂傷3公分、兩側手肘、右肩、右手及兩側膝蓋擦傷
    等傷害。
二、案經丁○○、丙○○訴由新竹縣警察局新埔分局報請臺灣新
    竹地方法院檢察署檢察官偵查起訴。
    理  由
一、訊據被告丙○○固坦認有於上揭時、地，與被告丁○○發生
    爭執，並以拳頭毆打丁○○等事實，惟矢口否認有何傷害犯
    行，辯稱：伊有打丁○○，但原因是丁○○到伊家裡破壞伊
    的東西，丁○○先踢伊，伊才打丁○○，伊係出於正當防衛
    云云；被告丁○○則矢口否認有何傷害犯行，辯稱：當天伊
    要進去拍照，丙○○就用玻璃杯丟伊的後腦，後來被壓倒在
    地上，丙○○再用拳頭打伊，伊沒有回手打丙○○云云。惟
    查：
（一）按正當防衛必須對於現在不法之侵害始得為之，侵害業已
      過去，即無正當防衛可言。至彼此互毆，又必以一方初無
      傷人之行為，因排除對方不法之侵害而加以還擊，始得以
      正當防衛論。（最高法院30年上字第1040號判例意旨參照
      ）。且依我國終審機關邇來之一致見解，略以：衡之一般
      社會經驗法則，互毆係屬多數動作構成單純一罪而互為攻
      擊之傷害行為，縱令一方先行出手，而還擊一方在客觀上
      苟非單純僅對於現在不法之侵害為必要排除之反擊行為，
      因其本即有傷害之犯意存在，則對其互為攻擊之還手反擊
      行為，自無主張防衛權之餘地，合先敘明。
（二）上揭犯罪事實，業據告訴人即被告丁○○、丙○○於警訊
      、偵查中指訴歷歷，並經證人即至被告丙○○住處修繕水
      電之師傅甲○○於本院行交互詰問時具結證述：有聽到被
      告丙○○、丁○○吵架的聲音，說你打我、我打你，後來
      下樓有看到被告等2人在屋外抱在一起，扭打在一起，滾
      在地上等語明確（見本院卷（二）第44、54頁），證人甲○○於偵查中另結證稱：當時看到丁○○頭上有血，丙○○嘴角有流血，兩人的手好像都有血，兩人扭打兩、三分
      鐘後才分開等情屬實（見偵查卷第28頁），又被告等2人
      分別受有如事實欄所載之傷害一節，復有東元綜合醫院診
      斷證明書、東元綜合醫院94年4月13日第0940000597號函
      暨其所附被告等2人之病歷資料及被告丁○○頭部受傷之
      照片7幀等在卷可稽（見發查卷第8至10頁、偵查卷第7、8
      頁、本院卷（二）第2至3-1頁），是被告丙○○、丁○○
      等2人，確因彼此肢體上之碰觸、扭打行為而分別受有傷
      害等情，應屬無訛。
（三）證人甲○○、乙○○於本院審理時均證述：當日並沒有看
      到被告丁○○進入屋內破壞東西及拍照等語，衡以本件爭
      執之起因係被告丁○○立於門外手持相機欲朝屋內拍照，
      被告丙○○因而心生不滿等情觀之，被告丁○○斯時尚未
      進入屋內，且亦未對於被告丙○○之身體有何不法之侵害
      ，復參以證人甲○○證述：看到被告等2人扭打的地點係
      在屋外等語，又被告丁○○於偵查中曾提出玻璃碎片供參
      （未扣案，見偵查卷第30頁），另佐以被告丁○○所受之
      傷勢為「頭部外傷併頭皮撕裂傷3公分」，衡諸經驗法則
      ，此一傷痕應係受器物攻擊所致，而非單純揮拳打擊所可
      造成，再證人即到場處理本件糾紛之新竹縣警察局新埔分
      局警員梁志明於偵查中陳述：到現場時，丁○○後腦有流
      血等語（見偵查卷第29、30頁），是被告丙○○應係在屋
      內客廳先丟擲玻璃杯予被告丁○○後，始追出屋外，與被
      告丁○○發生扭打一節，堪可認定。是被告丁○○既無現
      在不法之侵害，被告丙○○亦係先出手之人，即無主張正
      當防衛可言，被告丙○○辯稱：沒有用玻璃杯丟擲被告丁○○，毆打被告丁○○係出於正當防衛云云，洵無足採。
（四）再被告等2人就上開房屋之產權有爭執而涉訟，並互相猜
      忌對方有蓄意破壞物品之行為等情，業據被告等2人供承
      甚明，並有照片12幀在卷為憑（見偵查卷第9至16頁），
      是縱係被告丙○○先出手傷害被告丁○○，然被告等2人
      既有嫌隙在前，彼此又互相扭打達2、3分鐘之久，被告丁○○豈有可能全然未予出手反擊，而毫無傷害被告丙○○
      之意思，顯與事理有違，是被告丁○○辯稱：沒有打被告
      丙○○云云，無足憑採。從而，被告丁○○亦有與被告丙○○互毆之傷害行為，足堪認定。綜上所述，本件事證明
      確，被告丙○○、丁○○等傷害犯行，均堪以認定，應予
      依法論科。
（五）至被告丁○○於審理時提出底片1捲，聲請將底片沖洗為
      照片證明被告丙○○有拿東西之證據方法一節，經查：該
      捲底片於警、偵訊及本院準備程序時均未予提出，且被告
      丁○○自承底片曝光嚴重，一般照相館無法沖洗等語（見
      本院卷（二）第41頁），縱或照片內容足證被告丙○○手
      持物品，亦與被告丙○○是否持該物品傷害被告丁○○等
      於案情重要關係之點，無所助益，況被告丙○○有向被告
      丁○○丟擲玻璃杯一節，已如前述，被告丁○○上開聲請
      即無必要，應予駁回，附此敘明。
二、核被告丙○○、丁○○等2人所為，均係犯刑法第277條第1
    項之傷害罪。爰審酌被告等2人僅因家產糾紛，竟罔顧數十
    年之兄弟情誼，互毆成傷，並因此衍生諸多爭訟，耗費司法
    資源至鉅，實值非難，被告丙○○先予出手傷害被告丁○○
    ，被告丁○○受傷部位在頭部，傷勢顯較被告丙○○嚴重，
    兼衡被告丙○○坦認部分犯行，前亦無犯罪紀錄，此有臺灣
    高等法院前案紀錄表及臺灣新竹地方法院檢察署刑案資料查
    註紀錄表各1份存卷可查，素行尚稱良好等一切情狀，分別
    量處如主文所示之刑，並均諭知易科罰金之折算標準。
據上論斷，應依刑事訴訟法第299條第1項前段，刑法第227條第1
項、第41條第1項，罰金罰鍰提高標準條例第1條前段、第2條，
判決如主文。
本案經檢察官魏廷勳到庭執行職務。
中    華    民    國    95    年    1     月    16    日
                  刑事第四庭審判長法  官  林秋宜
                                  法  官  馮俊郎
                                  法  官  蔡欣怡
以上正本證明與原本無異。
如不服本判決，應於判決送達後10日內向本院提出上訴狀 (應附
繕本 )，上訴於臺灣高等法院。
                                  書記官  謝國聖
中    華    民    國    95    年    1     月    16    日
附錄本案論罪科刑法條全文：
刑法第277條第1項
傷害人之身體或健康者，處三年以下有期徒刑、拘役或一千元以
下罰金。


司法院資訊處製作；財團法人民間司法改革基金會備份。
